臺灣高雄地方法院交通事件裁定　　　 100年度交聲字第1680號
原處分機關　高雄市政府交通局
代　表　人　王國材
異　議　人
即受處分人　許育誠
上列異議人因違反道路交通管理處罰條例案件，對於高雄市政府
交通局民國100年7月25日所為之裁決（高市交裁字第裁32-B0000
0000號），聲明異議，本院裁定如下：
    主  文
原處分撤銷。
許育誠不罰。
    理  由
一、原處分意旨略以：異議人即受處分人許育誠於民國100年1月
    14日17時26分許，駕駛車牌號碼0702-LZ號自用一般小貨車
    ，在高雄市苓雅區○○○路81號前（西向東），為警當場舉
    發有「汽車駕駛人駕駛汽車肇事致人受傷而逃逸」之違規情
    事，乃依道路交通管理處罰條例第62條第3、4項、第67條第
    3項規定（原處分漏載第62條第3項、第67條第3項），裁處
    異議人罰鍰新臺幣（下同）9000元，並吊銷駕駛執照，1年
    內不得考領駕駛執照等語。
二、聲明異議意旨略以：異議人固有於上述時間，駕駛上開車輛
    行經上開地點與人擦撞，然伊因同一駕駛行為所涉之肇事逃
    逸罪嫌，經移送臺灣高雄地方法院檢察署偵查後，業經檢察
    官為不起訴處分，故異議人並無肇事逃逸之違規行為，為此
    ，爰聲明異議，求予撤銷原處分等語。
三、按汽車駕駛人駕駛汽車肇事致人受傷或死亡者，應即採取救
    護措施及依規定處置，並通知警察機關處理，不得任意移動
    肇事汽車及現場痕跡證據，違反者處新臺幣3000元以上9000
    元以下罰鍰；前項駕駛人肇事致人受傷而逃逸者，吊銷其駕
    駛執照，固為道路交通管理處罰條例第62條第3項前段、第4
    項前段所明定。惟認定駕駛人係肇事逃逸而加以處罰，須以
    汽車駕駛人對於肇事致人受傷或死亡有所認識為限。易言之
    ，倘汽車駕駛人不知肇事致人受傷或死亡，其單純駛離即與
    逃逸不相當。
四、經查：
  (一)異議人於上開時、地，駕駛上開車輛與葉美蘭發生車禍事故
    ，致葉美蘭受有左肘、左手、左膝多處擦傷及左肘挫傷等傷
    害，惟異議人於員警前往處理時，並未留在現場等情，固為
    異議人所不爭執，核與證人葉美蘭於異議人因同一行為所涉
    公共危險案件（臺灣高雄地方法院檢察署100年度調偵字第
    1151號）之警詢、偵訊時證述相符〈見高雄市政府警察局苓
    雅分局高市警苓分字第1000002241號卷（下稱警卷）第3頁
    、高雄地檢100年度偵字第8235號卷（下稱偵卷）第8頁），
    並有高雄市立大同醫院診斷證明書1紙、受傷照片4張在卷可
    參（見警卷第14、21頁），堪認異議人確有肇事致葉美蘭受
    傷，仍駕車離去之事實。
  (二)惟異議人於其因同一行為所涉公共危險案件（臺灣高雄地方
    法院檢察署100 年度調偵字第1151號）偵訊時即堅詞否認有
    肇事致人受傷而逃逸，辯稱：伊不知有撞到葉美蘭，是從右
    側後視鏡看到葉美蘭倒在地上才知道，伊有下車察看，問她
    有沒有事，伊說要離開了，葉美蘭沒反應，伊才開車離開，
    我不知道她有無受傷等語（見偵卷第8 頁），徵諸證人葉美
    蘭於該案偵訊時亦證述：我是車尾被撞，對方有下車問我怎
    麼樣，我沒回答，他說沒事就離開了，我沒有告訴異議人我
    有受傷等語（見偵卷第8 頁），及目擊證人翁振耀於偵訊時
    證述：被告下車後問葉美蘭有沒有怎樣，並說「我有撞到妳
    嗎，沒有怎樣就好」，葉美蘭有點愣住，被告就開車離開了
    ，當時葉美蘭衣服破掉，但我並未看到傷口等語（見偵卷第
    9 至10頁），可知被告肇事後，確曾下車詢問葉美蘭有無與
    之發生碰撞、有無受傷，然未獲答覆，且葉美蘭當時無明顯
    傷口，亦未告知異議人其有受傷。參以異議人之機車車尾並
    無撞擊痕跡乙節，業據證人葉美蘭於偵訊時證述在卷（見偵
    卷第9頁）；而被告駕駛之自小貨車右後車身雖有2條裂痕，
    惟類似木板裂紋，車體其餘部位則無明顯受損等情，有車輛
    照片10張附卷可證（見警卷第15至18頁），堪認2 車僅係輕
    微擦撞，故異議人辯稱當時不知葉美蘭有受傷等語，尚值採
    信。異議人對於造成葉美蘭受傷一事既無認識，依前開說明
    ，縱異議人於車禍後未待警方或救護人員到場，亦與肇事逃
    逸之構成要件有間。且異議人所涉之肇事逃逸罪嫌，亦經臺
    灣高雄地方法院檢察署檢察官認無積極證據證明肇事致人受
    傷仍逃逸，而以100年度調偵字第1151號為不起處分確定，
    有該不起訴處分在卷足參（見本院卷第3至4頁），與本院認
    定相同。
  (三)綜上所述，異議人雖肇事後離開現場，然並無證據證明異議
    人明知致人受傷，而有肇事逃逸以規避責任之犯意，揆諸前
    開說明，即難謂其所為符合道路交通管理處罰條例第62條第
    3、4項之情事，此外，復查無其他積極之證據足資證明異議
    人有原處分所指之上開違規行為。原處分機關未予詳查，遽
    為上開處分，即有未洽，異議人聲明異議為有理由，應依法
    將原處分撤銷，並為異議人不罰之諭知。
據上論斷，應依道路交通管理處罰條例第87條第2 項、道路交通
事件處理辦法第19條前段，裁定如主文。
中    華    民    國   100    年    10    月    31    日
                  交通法庭  法  官  陳筱雯
以上正本證明與原本無異。
如不服本裁定，應於收受送達後5 日內向本院提出抗告狀。
中    華    民    國   100    年    10    月    31    日
                            書記官  陳建琪